臺灣屏東地方法院民事判決
                                    110年度簡上字第104號
上  訴  人
即  原  告  黃柏誠  
被 上訴 人
即  被  告  莊謹銘  
上列當事人間請求損害賠償事件，上訴人對於民國110年8月12日
本院屏東簡易庭109年度屏簡字第540號第一審判決提起上訴，本
院於111年2月16日言詞辯論終結，判決如下：
    主  文
一、原判決關於駁回上訴人後開第二項之訴部分廢棄。
二、上開廢棄部分，被上訴人應再給付上訴人新臺幣483元，及
    自民國109年9月18日起至清償日止，按週年利率百分之5計
    算之利息。
三、其餘上訴駁回。
四、第二審訴訟費用由上訴人負擔。
    事實及理由
壹、程序方面
一、按不變更訴訟標的，而補充或更正事實上或法律上之陳述者
    ，非為訴之變更或追加，民事訴訟法第256條定有明文。查
    上訴人不服原判決，提起上訴，原上訴聲明第1、2項為「原
    判決廢棄。被告應給付原告新臺幣（下同）250,850元，及
    自民國109年9月18日起至清償日止，按週年利率百分之5計
    算之利息。」（見本院卷第19頁）。嗣於110年8月24日具狀
    更正上訴聲明為「原判決不利於上訴人部分廢棄，被上訴人
    應再給付180,066元，及自109年9月18日起至清償日止，按
    週年利率百分之5計算之利息。」（見本院卷第35頁）。上
    訴人所為僅係就其對原判決不服部分，為更正法律上之陳述
    ，非為訴之變更，應予准許。
二、被上訴人未於言詞辯論期日到場，核無民事訴訟法第386條
    各款所列情形，爰依上訴人之聲請，由其一造辯論而為判決
    。
貳、實體方面
一、上訴人於原審起訴主張：上訴人於109年4月2日駕駛車牌號
    碼000-0000號自用小客車（下稱系爭車輛），沿屏東縣萬丹
    鄉台88快速道路東往西方向行駛，行經近台88快速道路14.8
    公里處，因前方車輛煞停，上訴人跟著煞停系爭車輛，約數
    秒後，遭同一車道後方之被上訴人所駕駛之車號000-0000號
    自小客車（下稱甲車）追撞系爭車輛車尾（下稱系爭事故）
    ，使系爭車輛再推撞同車道前方之訴外人賴俊諺所駕駛車號
    00-0000號自小客車（下稱乙車），致系爭車輛嚴重受損，
    因而支出拖吊救援費用3,700元、車輛修復費用247,150元（
    車頭修復費用156,450元、車尾修復費用90,700元），合計2
    50,850元。又系爭車輛所有權人洪雅惠嗣已將其對被上訴人
    之損害賠償請求權讓與上訴人。為此，爰依侵權行為及債權
    讓與之法律關係提起本件訴訟，請求被上訴人賠償上訴人25
    0,850元等語。並於原審聲明：被上訴人應給付上訴人250,8
    50元及自起訴狀繕本送達被上訴人翌日起至清償日止，按週
    年利率百分之5計算之利息。
二、被上訴人於原審則以：對於被上訴人駕駛甲車因煞車不及，
    而碰撞系爭車輛車尾部分不爭執，但在甲車碰撞系爭車輛車
    尾之前，系爭車輛已先行撞擊前方之乙車，此可由甲車車頭
    無損，且於系爭事故後能正常行駛，而系爭車輛車頭毀損嚴
    重，無法正常行駛，需使用拖吊車移置車輛等情可證，故上
    訴人請求被上訴人賠償系爭車輛車頭之維修費用並無等語置
    辯。並於原審聲明：上訴人之訴駁回。
三、原審為上訴人一部勝訴、一部敗訴之判決，判命被上訴人應
    給付上訴人70,784元，及自109 年9 月18日起至清償日止，
    按週年利率百分之5 計算之利息，並駁回上訴人其餘之請求
    。上訴人不服，就其敗訴部分提起部分上訴，上訴人於本院
    除援用於原審之陳述外，另以：
㈠、原審認定被上訴人碰撞系爭車輛前，系爭車輛已先行撞擊乙
    車等情，惟系爭車禍共有6 輛連環車禍，由第1 輛車（即車
    號000-0000）及第3 輛車（即車號000-0000）之行車紀錄器
    觀之，車號000-0000之行車紀錄器畫面震動2 次，係因與第
    2 輛車（即車號000-00）發生碰撞後，續遭後方車輛推撞所
    致，而車號000-0000之行車紀錄器畫面震動1 次，可知車號
    000-0000車輛僅發生1 次碰撞，即由甲車追撞系爭車輛，再
    由系爭車輛推撞乙車所致，故於被上訴人碰撞系爭車輛前，
    系爭車輛並未撞擊乙車，僅有1 次碰撞，即於靜止狀態下遭
    被上訴人由後方追撞，致系爭車輛車頭嚴重毀損，被上訴人
    應就系爭車輛車頭之損害負賠償責任。
㈡、系爭事故經高雄區監理所屏澎區車輛行車事故鑑定會鑑定結
    果，被上訴人應負全部責任，則上訴人支出車輛修復費用共
    計247,150 元（車頭修復費用156,450 元、車尾修復費用90
    ,700 元），應由被上訴人負損害賠償責任，且上開費用不
    應扣除折舊，應依實際支出費用計算，則扣除原審認定之67
    ,084元後，被上訴人尚應賠償上訴人180,066 元【計算式：
    車頭修復費用156,450 元＋車尾修復費用（90,700元－67,084
    元）＝180,066 元】。
㈢、並聲明：⑴原判決不利上訴人部廢棄。⑵上開廢棄部分，被上
    訴人應再給付上訴人180,066元，及自109年9月18日起至清
    償日止，按週年利率百分之5計算之利息。
四、被上訴人則未於言詞辯論期日到場，亦未提出書狀作任何聲
    明或陳述。
五、得心證之理由：上訴人主張被上訴人於上開時、地駕駛甲車
    ，因未注意車前狀況及保持行車安全間隔，由後追撞系爭車
    輛後車尾，以及系爭車輛所有權人洪雅惠已將其對被上訴人
    之損害賠償請求權讓與上訴人，暨被上訴人應給付上訴人拖
    吊費用3,700元等節，均為被上訴人於原審時不爭執。兩造
    僅就系爭車輛之「車頭」損害是否係由被上訴人所造成，以
    及維修費用應否計算折舊有所爭執：
㈠、觀系爭事故現場照片及車損情形，系爭車輛前車頭凹陷、前
    保險桿掉落、引擎蓋嚴重變形、前側車燈左右兩側均損壞，
    乙車之車尾受損狀況亦為嚴重，後車箱凹陷變形（見原審卷
    第32、33、36頁），而系爭車輛車頭則是緊黏著乙車之車尾
    ，且乙車後行李蓋已上掀開起（見原審卷第24、40頁），顯
    見系爭車輛車頭及乙車車尾受撞擊力道甚遽，倘若是系爭車
    輛係遭甲車撞擊後，再往前推撞前方之乙車，衡情系爭車輛
    車尾、甲車車頭部分乃首當其衝，直接承受撞擊力，其受損
    狀況理應十分嚴重，惟本案卻非如此，依事故現場照片，可
    知系爭車輛車尾受損情況反而輕微，亦即系爭車輛車頭之毀
    損情形遠較其車尾之毀損情形嚴重許多，且甲車車頭亦無明
    顯撞擊痕跡（見原審卷第35、37頁），由此推斷甲車撞擊系
    爭車輛之力道並非猛烈，自難認該撞擊力足以使系爭車輛再
    往前推撞乙車，並致系爭車輛車頭嚴重受損，故系爭車輛車
    頭損害既非被上訴人所造成，上訴人請求被上訴人賠償系爭
    車輛車頭修復費用，即屬無據。
㈡、上訴人雖稱車號000-0000車輛(即連環車禍最前方車輛，下稱
    第1輛車)之行車紀錄器畫面震動2次，係因與車號000-00車
    輛(即第2輛車)發生碰撞後，續遭後方車號000-0000車輛（
    即第3輛車）推撞所致，而第3輛車之行車紀錄器畫面僅震動
    1次，可知第3輛車僅發生1次碰撞，即由甲車(第6輛車)追撞
    系爭車輛(第5輛車)，再由系爭車輛推撞乙車(第4輛車)、乙
    車推撞第3輛車所致，故於被上訴人碰撞系爭車輛前，系爭
    車輛並未撞擊乙車云云。經查，第1輛車之行車紀錄器畫面
    震動2次、第3輛車之行車紀錄器畫面僅震動1次等節，固經
    原審及本院勘驗屬實（見原審卷第112至114頁、本院卷第54
    至55頁），惟此節至多僅可證明第1輛車遭後車碰撞2次，以
    及第3輛車遭後車碰撞1次，尚難據此推論系爭車輛之車頭損
    害亦係由被上訴人所造成，故上訴人此部分主張，不足為有
    利於其之認定。準此，被上訴人應僅就系爭車輛「車尾」之
    損害負賠償責任。
㈢、上訴人雖稱維修費用不應扣除折舊云云。惟按物被毀損時，
    修復費用以必要者為限。其材料更換，既以新品替換舊品，
    計算材料零件之損害賠償數額時，應扣除折舊始屬合理（最
    高法院77年度第9次民事庭會議決議(一)參照），是上訴人
    此部分主張，自無可採。經查，上訴人主張系爭車輛「車尾
    」之維修費用共90,700元（即工資56,000元、零件費用34,7
    00元)，業據其提出工作單為證（見原審卷第45頁），且該
    工作單所列之維修項目與系爭車輛受損位置大致相符，所列
    金額亦在修復之合理價格範圍內，應屬可採。又依行政院所
    頒固定資產耐用年數表及固定資產折舊率表，系爭車輛之耐
    用年數為5年，依平均法計算其折舊結果（即以固定資產成
    本減除殘價後之餘額，按固定資產耐用年數表規定之耐用年
    數平均分攤，計算折舊額），每年折舊率為5分之1，並參酌
    營利事業所得稅查核準則第95條第6項規定「固定資產提列
    折舊採用定率遞減法者，以1年為計算單位，其使用期間未
    滿1年者，按實際使用之月數相當於全年之比例計算之，不
    滿1月者，以1月計」，系爭車輛自出廠日105年4月（見原審
    卷第8頁），雖不知實際出廠之日，惟參酌民法第124條第2
    項規定，推定為該月15日出廠。迄系爭事故發生時即109年4
    月2日，已使用4年，則零件扣除折舊後之修復費用估定為11
    ,567元【計算方式：1.殘價＝取得成本÷( 耐用年數＋1)即34,
    700÷(5+1)≒5,783（小數點以下四捨五入）；2.折舊額 ＝(取
    得成本－殘價)×1/（耐用年數）×（使用年數）即(34,700－5,
    783) ×1/5×（4+0/12）≒23,133（小數點以下四捨五入）；3
    .扣除折舊後價值＝（新品取得成本－折舊額）即34,700－23,1
    33＝11,567】，再加計毋庸折舊之工資56,000元，則上訴人
    就系爭車輛車尾受損部分得請求被上訴人賠償67,567元【計
    算式：11,567＋56,000＝67,567】。
六、綜上所述，上訴人依民法第184條第1項前段、第191條之2規
    定及債權讓與法律觀關係請求被上訴人給付71,267元【計算
    式：67,567＋3,700＝71,267】，及自起訴狀繕本送達翌日即1
    09年9月18日（見原審卷第15頁送達證書）起至清償日止，
    按週年利率5％計算之利息，為有理由，應予准許，逾此範圍
    之請求為無理由，不應准許。從而，原審就上開應准許部分
    ，僅判命被上訴人應給付70,784元本息，而駁回上訴人其他
    請求部分（即駁回對被上訴人483元本息部分），尚有未洽
    ，上訴人指摘原判決此部分不當，求予廢棄改判，為有理由
    ，爰由本院廢棄改判如主文第2項所示。至於上訴人之請求
    不應准許部分，原審為其敗訴之判決，經核並無不合，上訴
    人指摘原判決此部分不當，求予廢棄改判，為無理由，應駁
    回其此部分之上訴。
七、本件事證已臻明確，兩造其餘之攻擊或防禦方法及所用之證
    據，經本院斟酌後，認為均不足以影響本判決之結果，爰不
    逐一論列。又本件上訴人上訴有理由部分僅483元，金額甚
    微（僅占上訴範圍約千分之3），爰就訴訟費用之負擔，依
    民事訴訟法第79條之規定由上訴人一造負擔，附此敘明。
八、據上論結，本件上訴為一部有理由、一部無理由，依民事訴
    訟法第436條之1第3項、第449條第1項、第450條、第79條，
    判決如主文。
中　　華　　民　　國　 111　　年　　 3　　月　　 2　　日
                  民事第三庭  審判長法  官  陳怡先
                                    法  官  李宗濡
                                    法  官  林政斌
正本係照原本作成。
本判決不得上訴。
中　　華　　民　　國　 111　　年　　 3　　月　　 2　　日
                                    書記官  張孝妃